# 处置联营企业时对资本公积的考虑

提问人：ying0518 时间：2013-02-06 12:52:11
讲解 2010 第三章第三节二、长期股权投资的权益法 三是持有投资期间,随着被投资单位所有者权益的变动相应调整增加或减少长期股权投资的账面价值,并分别情况处理:对属于因被投资单位实现净损益产生的所有者权益的变动,投资企业按照持股比例计算应享有的份额,增加或减少长期股权投资的账面价值,同时确认为当期投资损益；对被投资单位除净损益以外其他因素导致的所有者权益变动,在持股比例不变的情况下,按照持股比例计算应享有或应分担的份额,增加或减少长期股权投资的账面价值,同时确认为资本公积(其他资本公积)。 第四节二、长期股权投资的处置 采用权益法核算的长期股权投资,原记入资本公积中的金额,在处置时亦应进行结转,将与所出售股权相对应的部分在处置时自资本公积转入当期损益。 第三十一章列举的其他综合收益包括可供出售金额资产产生的利得(或损失)、按照权益法核算的在被投资单位其他综合收益中所享有的份额、现金流量套期工具产生的利得(或损失)、外币财务报表折算差额等 请教几个问题 1 、联营企业本期发生同一控制企业合并，净资产发生变动，属于权益性交易导致的，不属于联营企业的其他综合收益，投资企业按照讲解规定确认的其他资本公积是不是属于其他综合收益？ 2 、未来处置这个联营企业时，相关其他资本公积能不能转出？转出时是不是作为其他综合收益的减少。 3 、若联营企业与投资企业属于同一控制下，上述两个问题是不是有不同的处理方式。

回答人：chenyiwei
回复 ying0518 的帖子
联营企业与本企业以外的其他股东进行权益性交易，由此导致其权益发生变动，本企业在其净资产中所享有份额的变动额，目前的多数观点还是认为应当计入损益而不是其他综合收益，因此目前应不存在就此确认资本公积的问题。除非目前正在征求意见的IAS 28修订最终得以通过。
若联营企业和本企业处于同一控制下，则应区分交易实质以判断对本企业而言是否存在权益性交易的因素，如有，本企业应以权益性交易的名义调整资本公积（而不是计入损益），但也不是作为其他综合收益。

回答人：chenyiwei
回复 ying0518 的帖子
如果联营企业与本企业并非处于同一控制下，现在该联营企业与其控股股东控制下的其他企业发生同一控制下合并，则对于本企业而言，站在本企业的视角，该交易并不是一项同一控制下的合并，而是非同一控制下的合并。该联营企业自身账务处理中对该项同一控制下合并交易按权益结合法处理，是站在其控股股东的视角。因此，对于本企业而言，需要先站在本企业角度对该联营企业的报表进行“视角调整”，将同一控制下合并调整到非同一控制下合并（购买法处理），才能按照进行“视角差异调整”后的该联营企业报表进行权益法核算。所以在这一过程中，投资方进行权益法核算时是不会产生资本公积影响的。
可参考：《中瑞岳华研究 2012 》P113～ 115 ：权益法核算中对被投资单位权益性交易的“视角调整”问题。

提问人：ying0518 时间：2013-02-06 21:21:21
回复 chenyiwei 的帖子
陈版说的“目前应不存在就此确认资本公积的问题”是指的中国企业会计准则还是国际准则，按照讲解 2010 中规定“对被投资单位除净损益以外其他因素导致的所有者权益变动,在持股比例不变的情况下,按照持股比例计算应享有或应分担的份额,增加或减少长期股权投资的账面价值,同时确认为资本公积(其他资本公积)。”

回答人：chenyiwei
中国和国际准则下对此处理应一致。而且你引用的讲解文字也强调“在持股比例不变的情况下”。目前实务中还是以计入损益为多见。

提问人：ying0518 时间：2013-02-07 21:29:55
谢谢陈版 若是联营企业与本企业处于同一控制下，现在该联营企业与控股股东控制下的其他企业发生同一控制下合并，该如何处理？

回答人：chenyiwei
我理解此处也可比照权益性交易的原则处理，此时该联营企业资本公积调整，本企业按比例确认的相应份额也属于权益性交易形成，未来处置该联营企业股权时不转出。